臺灣高等法院民事裁定
111年度家抗字第61號
抗  告  人  甲ＯＯ  



上列抗告人與相對人乙ＯＯＯ間請求離婚事件，抗告人對於中華民
國111年1月5日臺灣桃園地方法院110年度婚字第537號裁定提起
抗告，本院裁定如下：
    主  文
原裁定廢棄。
    理  由
一、按夫妻之一方為中華民國國民，其婚姻事件由中華民國法院
    審判管轄，觀之家事事件法第53條第1項第1款規定自明。此
    乃夫妻之一方為中華民國人時，因該涉外婚姻事件涉及我國
    國民權利保護問題，爰規定我國法院就該事件有國際審判管
    轄權。但為保障被告之程序權，避免其應訴困難，另於同法
    條第2 項明定被告在中華民國應訴顯有不便者，我國法院對
    於其婚姻事件無審判管轄權（最高法院111年度台抗字第597
    號裁定意旨參照）。又所謂被告應訴顯有不便，係指被告應
    訴客觀上不能或極其不便而言。是以夫妻任一方為非中華民
    國人或無國籍人之涉外婚姻事件，首應依家事事件法第53條
    確定我國法院是否有國際審判管轄權後，始依同法第52條第
    1項夫妻之住所地、夫妻經常共同居所地、訴之原因事實發
    生之夫或妻居所地等土地管轄之規定定其管轄法院，此觀家
    事事件法第53條之立法理由即明。
二、抗告人主張其與日本國籍之相對人為夫妻，兩造諸多觀念差
    異，且抗告人自民國109年自日本隻身返台後，兩造已分居
    未見面，有難以維持婚姻之重大事由，為此依民法第1052條
    第2項之規定訴請離婚。原法院認我國對本件訴訟無審判管
    轄權，而裁定駁回抗告人之訴（下稱原裁定）。抗告意旨略
    以：抗告人自109年11月26日返國即居住桃園市，係以兩造
    長期分居兩地，致生婚姻重大破綻為由訴請離婚；另抗告人
    主張109年12月後與相對人歷次通信產生之認知衝突、罹患
    憂鬱症而就醫等事實，亦均發生於桃園市，應認桃園市係兩
    造離婚原因事實發生之夫或妻居所地。原裁定認為抗告人離
    婚原因事實發生於日本，即有違誤。且原裁定亦未具體指明
    有何事實足認相對人於我國應訴有所不便，已有不當等語，
    為此提起抗告，請求廢棄原裁定等語。
三、經查，抗告人為中華民國人民，與日本國籍之相對人為夫妻
    乙節，有戶籍謄本在卷可憑（原審卷13頁），則依家事事件
    法第53條第1項第1款規定，我國就抗告人所提離婚訴訟自有
    國際審判管轄權。又日本與我國同位於東亞，兩國交通往來
    便捷；依原審卷附相對人入出國日期紀錄顯示，相對人於98
    年至108年間共入境我國21次（原審卷32頁），可見相對人
    雖居住日本，惟往返我國頻繁，況相對人亦可委任訴訟代理
    人到庭，難認其至我國應訴有何不能或極其不便之情事，不
    符合家事事件法第53條第2項被告在中華民國應訴顯有不便
    之要件。是原裁定認抗告人訴請離婚事由事實發生地均在日
    本，且相對人應訴顯有不便，認我國法院無審判管轄權，且
    無法移送於其他有審判權及管轄權之外國法院，而裁定駁回
    抗告人之訴，即有不當。抗告意旨指摘原裁定不當，求予廢
    棄，為有理由，爰由本院將原裁定廢棄，發回原法院另為適
    當之處理。
四、據上論結，本件抗告為有理由，爰裁定如主文。 
中　　華　　民　　國　　111 　年　　9 　　月　　2 　　日
                  家事法庭 
                      審判長法  官  陳婷玉
                            法  官  林晏如
                            法  官  曾明玉
正本係照原本作成。
本裁定除以適用法規顯有錯誤為理由外，不得再抗告。如提起再
抗告，應於收受送達後10日內委任律師為代理人向本院提出再抗
告狀。並繳納再抗告費新臺幣１千元。
中　　華　　民　　國　　111 　年　　9 　　月　　2 　　日
　　
  　　　　　　　　　　　　　書記官  陳盈璇